【裁判字號】    94,訴緝,177
【裁判日期】    950210
【裁判案由】    商業會計法等
【裁判全文】
臺灣臺北地方法院刑事判決             94年度訴緝字第177號
公  訴  人  臺灣臺北地方法院檢察署檢察官
被      告  丙○○
                    戶基隆市安.
選任辯護人  陳德峰律師
上列被告因違反商業會計法等案件，經檢察官提起公訴（九十一
年度偵緝字第一０三九號、第一０六五號、第一０六六號、九十
二年度偵緝字第一０四九號），本院判決如下：
    主  文
丙○○共同商業負責人，以明知為不實之事項而填製會計憑證，
累犯，處有期徒刑陸月，如易科罰金，以佰元折算壹日；又共
同意圖為自己不法之所有，以詐術使人將本人之物交付，累犯，
處有期徒刑月，如易科罰金，以佰元折算壹日。應執行有期
徒刑捌月，如易科罰金，以參佰元折算壹日。
    犯罪事實
一、丙○○於民國八十五年二月十六日因詐欺案件經本院判處有
    期徒刑六月，八十五年五月十四日確定，於八十五年十一月
    九日入監執行，並於八十六年一月二十五日執行完畢。
二、丙○○係甲○○（所涉違反商業會計法犯行經本院判處有期
    徒刑四月，緩刑二年確定）中國海專之學長，與己○○（所
    涉違反商業會計法犯行部分經本院判處有期徒刑六月確定）
    、戊○○（所涉違反稅捐稽徵法犯行部分經本院判處有期徒
    刑六月，緩刑二年確定）則係朋友，而甲○○係納稅義務人
    即設於臺北市松山區○○○路○段二五○巷十八弄十五號十
    四樓，實際營業處所在臺北市○○路○段五號「世貿中心」
    四Ｃ－12室之「禎隆有限公司」（以下簡稱禎隆公司）之負
    責人，亦係商業會計法所稱之商業負責人，為從事業務之人
    ，戊○○係納稅義務人即設於臺南縣永康市○○路二○二之
    二十三號之「創旭股份有限公司」（以下簡稱創旭公司）之
    負責人，己○○則係設於臺北縣板橋市○○路四十八號「永
    華會計師事務所」之負責人。緣創旭公司產業移轉至大陸，
    並於八十七年十月間擅自歇業，在台灣地區無進項，惟創旭
    公司之負責人戊○○仍在台灣地區從事電腦零件、設備之買
    賣業務，乃央請己○○找尋統一發票供作交易憑證，而己○○與丙○○言談間提及此事，並由丙○○以可增加禎隆公司
    業績為由徵詢甲○○同意後，遂於八十七年十一月某日，由
    丙○○偕同己○○、戊○○至禎隆公司實際營業所「世貿中
    心」４Ｃ－12室找甲○○，丙○○與己○○、甲○○均明知
    禎隆公司與泓森實業有限公司（下稱泓森公司）並無進貨之
    事實，與附表二所示之金友實業有限公司（以下簡稱金友公
    司）等各公司亦無銷貨之事實，三人竟共同基於幫助他人逃
    漏營業稅捐及填製不實會計憑證之犯意聯絡，先由己○○當
    場在自泓森公司不詳姓名之成年實際負責人取得之泓森公司
    之空白統一發票二十六紙上填載不實之銷售日期、金額及買
    受人為禎隆公司而填製登載不實之會計憑證－統一發票，總
    計金額為新台幣（下同）一千一百七十七萬四千一百七十五
    元（含稅，未含稅為一千一百二十一萬三千五百元），交予
    甲○○，做為禎隆公司進項憑證，甲○○再將禎隆公司之空
    白統一發票簿（八十七年十一月－十二月），給予己○○、
    丙○○，再由己○○、丙○○二人依戊○○所列交易明細（
    日期、金額、交易對象），以禎隆公司名義，填載內容不實
    之會計憑證即統一發票如附表二所示，總計含稅金額為九百
    八十八萬四千二百八十元之二十二紙統一發票後，再轉交予
    戊○○，做為實際係創旭公司銷售電腦零件、設備等商品予
    金友公司、昱久機械有限公司（下稱昱久公司）、卓鑫實業
    有限公司（下稱卓鑫公司）、高工企業有限公司（下稱高工
    公司）、鴻懋科技股份有限公司（下稱鴻懋公司）之進項憑
    證，使創旭公司得藉此不正當方法，逃漏八十七年度營業稅
    額四十六萬九千六百八十元（起訴書誤為四十九萬四千二百
    十四元），甲○○亦將前揭取得做為禎隆公司進項憑證之附
    表一所示之登載不實之統一發票交予不知情之會計人員將不
    實之交易記入帳冊，用以禎隆公司於八十八年間申報營利事
    業所得稅時，虛報進項金額合計一千一百二十一萬三千五百
    元（未含稅），丙○○亦幫助禎隆公司逃漏八十七年度營利
    事業所得稅計一萬七千零十元（扣抵銷項稅額），均足以生
    損害於稅捐稽徵機關核稅及處理賦稅事務之正確性；嗣因甲○○則於司法機關尚未發覺其犯罪而向法務部調查局台北市
    調查處申告其犯罪因而查悉上情。
三、丙○○明知其徵詢其姊丁○○同意以丁○○名義在台北市第
    一信用合作社內湖分社申請開立使用之帳號：000000
    00號支票甲存帳戶已於八十九年四月二十一日經拒絕往來
    ，上開帳戶之支票已經無法兌領票款，於八十九年九月五日
    經知悉上情，住居所年籍均不詳稱「王國禎」之四十餘歲成
    年男性友人提議簽發上開已經拒絕往來之支票持向「王國禎
    」之友人乙○○調借新台幣十萬元應急，丙○○因亦需用錢
    ，竟與「王國禎」基於意圖為自己不法所有之犯意聯絡與行
    為分擔，簽發票號KP0000000號，面額十萬元，發票日為八
    十九年十月十五日之前揭丁○○之支票，先於當日上午一同
    與「王國禎」前往台北市○○區○○街一三七巷一○弄四號
    三樓乙○○住處，二人均隱瞞所持以調現之支票已經拒絕往
    來，並由丙○○開口向乙○○佯稱購買房子尚差十萬元權利
    金為由向乙○○調借十萬元現金，乙○○未答應，同日晚上
    ，丙○○與「王國禎」又再度至台北市○○○路○段二七巷
    三之二號乙○○經營之演歌卡拉ＯＫ店，由丙○○接續持前
    揭簽發之支票以購買房子尚差十萬元權利金為由向乙○○調
    借，乙○○因誤信丙○○確實是因購買房子尚差十萬元權利
    金，所持以調現之支票屆期會兌現，因陷於錯誤而自提款機
    提領十萬元現金交付予丙○○，並收下該紙十萬元支票，上
    開十萬元現金其中五萬元償還丙○○前妻，餘五萬元由丙○○、「王國禎」朋分花用，嗣乙○○於上開支票發票日即將
    屆至時將支票存入銀行兌領，屆期支票因已拒絕往來遭退票
    ，遂找丙○○催討，丙○○初允諾分期償還，之後即避不見
    面，乙○○因此知悉受騙。
四、案經法務部調查局台北市調查處報請及被害人乙○○訴請台
    灣台北地方法院檢察署檢察官偵查起訴。
    理    由
一、關於犯罪事實二部分：
    訊據被告丙○○矢口否認有上揭填製不實會計憑證及幫助逃
    漏稅捐之犯行，辯稱：「…我跟甲○○是合作關係，我在北
    京算是進出口，他在台灣做貿易，己○○是我介紹給甲○○
    的，但他們中間發票的往來怎樣我不清楚…」（九十四年八
    月三日本院調查）、「…我沒有販賣統一發票…」（九十四
    年十二月十二日本院調查）、「…當初甲○○的公司有財稅
    方面的問題，我介紹他與己○○會計師認識，至於業務方面
    他們如何搭配，我不清楚…我跟甲○○只有業務方面往來…
    」（九十四年十二月二十八日本院審理）、「…他們談的有
    關發票的事情詳情如何我真的不很清楚。那時候我帶己○○
    去甲○○公司，確實甲○○有把發票章及發票交給己○○…
    我先介紹己○○跟戊○○認識以後，他們再協商這個事情，
    後來協商約一、兩個禮拜可能談好，我才帶己○○去拿發票
    …」（九十四年十二月二十八日本院審理）「…發票的事情
    我純粹是介紹己○○去跟甲○○談…」（九十五年一月四日
    本院審理）等語。經查：(一)禎隆公司取得八十七年十一月、
    十二月之附表一所示之金額、日期之泓森公司出具之銷項統
    一發票二十六紙，金額總計一千一百七十七萬四千一百七十
    五元（含稅，未含稅為一千一百二十一萬三千五百元），做
    為禎隆公司進項憑證，並記入帳冊，以為禎隆公司八十八年
    間申報八十七年度營利事業所得稅之進項金額；復禎隆公司
    亦出具附表二所示之日期、金額及買受人分別為金友公司等
    各公司之統一發票二十二紙，由附表二所示之金友公司取得
    以為進項憑證等情，已據證人甲○○、劉明哲（鴻懋公司負
    責人）、賴村義（高工公司負責人）、周枝茂（昱久公司負
    責人）、曾溪義（金友公司負責人）、張秀禎（卓鑫公司負
    責人）、吳慧德陳明在卷，並有附表一所示之營業人為泓森
    公司之統一發票二十六紙影本（八十九年度偵字第一三二三
    一號卷第三十九頁至第四十五頁）、禎隆公司、泓森公司發
    票查核清單（八十九年度偵字第一三二三一號卷第四十六頁
    至第五十三頁）、台北市稅捐稽徵處松山分處九十一年五月
    十日北市稽松山甲字第09161409500號函送之營業人禎隆公
    司之統一發票影本二十二紙（九十一年度偵緝字第一九三號
    卷第五十三頁至第六十一頁）在卷足稽。(二)而證人甲○○於
    八十七年二月間頂下禎隆公司經營電器外銷業務，禎隆公司
    與泓森公司並無進貨之事實，與附表二所示之金友實業有限
    公司（以下簡稱金友公司）等各公司亦無銷貨之事實，則據
    證人甲○○及被告陳明在卷。又金友公司、昱久公司、卓鑫
    公司、高工公司、鴻懋公司取得附表二所示禎隆公司出具之
    統一發票則係向自稱為禎隆公司之戊○○或「許先生」購買
    貨物支付貨款因而取得之情，亦據證人戊○○、附表二所示
    金友各公司之負責人劉明哲、賴村義、周枝茂、曾溪義、張
    秀禎、吳慧德陳明在卷，並有鴻懋公司與禎隆公司貨品之交
    易明細表、貨款支出資料、禎隆公司出貨單、付款簽收單影
    本各十二紙、鴻懋公司八十七年十一月至十二月總帳資料（
    八十九年度偵字第一三二三一號卷第一七二頁至第一九二頁
    、一九九頁至第二○五頁）、金友公司之現金帳明細三紙、
    進貨帳二紙、高工企業有限公司現金帳明細三紙、進貨帳二
    紙、卓鑫公司進貨帳、現金帳明細各一紙（皆影本，同上偵
    卷第二一三頁至第二二五頁）、昱久公司之現金帳明細表、
    進貨帳明細表影本各一紙（同上偵卷第二三三頁至第二三七
    頁）在卷足稽，證人戊○○亦供稱：「…我沒有跟禎隆公司
    交易…我是創旭公司的負責人沒錯…是因為我用現金買賣需
    要發票，所以才找會計師己○○…（有無跟金友、昱久、卓
    鑫、高工、鴻懋公司有交易？）有…（為何當時不用你們公
    司的發票？）因為當時我們公司沒有進項，我沒有辦法開出
    銷項之發票…」（九十二年十一月十九日本院審理）等語，
    是以堪認附表一所示之泓森公司出具之統一發票二十六紙及
    附表二所示之禎隆公司出具之統一發票二十二紙均為內容不
    實之會計憑證至明。(三)又禎隆公司負責人甲○○因被告提議
    增加禎隆公司業績而收取由證人己○○當場填載之附表一所
    示之泓森公司統一發票二十六紙以為禎隆公司進項憑證，並
    交付禎隆公司八十七年十一月至十二月之空白統一發票一本
    予被告、證人己○○填載附表二所示之禎隆公司之統一發票
    二十二紙為禎隆公司之銷項憑證，再由證人己○○交予證人
    戊○○供作其銷售電腦零件予附表二所示之金友公司等各廠
    商之銷貨憑證等情，已據證人甲○○、戊○○證述明確，而
    證人己○○於九十四年十二月二十八日本院審理時亦證述：
    「…我印象中只有一次去過他們公司（禎隆公司），他們叫
    我怎麼寫，我就寫。丙○○帶我去的…叫我照他唸的寫。在
    他們公司當場寫…丙○○拿空白發票叫我寫，寫完以後我就
    交給丙○○，當時丙○○、甲○○都在場…（在他們公司寫
    的時候，有沒有叫你寫金額？）有寫金額，全部都是他們教
    我怎麼寫的…戊○○是和丙○○一起來我的事務所，然後接
    著帶我和他們一起去世貿大樓，去的當天就寫一堆…是丙○○叫我寫，他自己心裡有數…當天在場丙○○也有寫，他還
    有寫條子…」等詞綦詳，經檢視卷附之附表一所示之泓森公
    司統一發票、附表二所示之禎隆公司統一發票，其中附表一
    所示之泓森公司統一發票及附表二編號十一至二十二所示之
    禎隆公司（買受人鴻懋公司）統一發票上之國字、阿拉伯數
    字之字形、筆法相同，並與證人己○○於九十年七月十六日
    、九十年八月八日偵查時、九十三年二月二十五日本院九十
    二年度訴字第一二五六號案審理時當庭書寫之國字、阿拉伯
    數字之字形、筆法極相近，而附表二編號一至十所示之統一
    發票上之國字、阿拉伯數字之字形、筆法相同，與附表二編
    號十一至二十二所示之統一發票上之國字、阿拉伯數字之字
    形、筆法不同各情，有附表一、二所示之統一發票及證人己○○於九十年七月十六日（九十年度偵緝字第六六七號卷第
    二十三頁）、九十年八月八日偵查時（九十年度偵緝字第六
    六七號卷第二十八頁）、九十三年二月二十五日本院九十二
    年度訴字第一二五六號案（第二○○頁、第二○一頁）審理
    時當庭書寫之國字、阿拉伯數字附卷可稽，而且被告於八十
    九年二月二十三日台北市調查處及九十一年九月十日偵查時
    亦坦稱：「…己○○因認識電腦零售商戊○○…且戊○○在
    販售電腦零件時，因許某係以現金切貨方式進行買賣，所以
    欠缺發票給買家，因此己○○在與我閒聊時，我向黃女表示
    ，甲○○的公司可以開立發票，於是我就介紹己○○與戊○○至甲○○處…」（八十九年二月二十三日台北市調查處）
    、「…（提示金友公司、昱久公司、卓鑫公司、高工公司、
    鴻懋公司發票，這發票是何人開的？）金友公司，八十七年
    十一月五日、十二月十日，昱久公司，八十七年十一月十日
    、十二月五日，卓鑫公司八十七年十二月二十二日，高工公
    司，八十七年十二月十五日，高工公司八十七年十一月六日
    （三張）這些發票是我開的，鴻懋公司我不清楚…」（九十
    一年九月十日偵查，九十一年度偵緝字第一○六五號）等語
    ，足見被告前揭辯稱對於附表一所示之泓森公司統一發票、
    附表二所示之禎隆公司統一發票之事不知情或發票的事情純
    粹是介紹己○○去跟甲○○談云云，均係避重就輕之詞，皆
    不足採。(四)此外，證人甲○○將附表一所示之泓森公司統一
    發票做為禎隆公司進項憑證，交予不知情之會計人員將上開
    不實之交易記入帳冊，並以為禎隆公司於八十八年間申報營
    利事業所得稅時列為進項成本一節，已據證人甲○○陳明在
    卷，禎隆公司因虛報前揭附表一所示之泓森公司統一發票二
    十六紙進項金額合計一千一百二十一萬三千五百元（未含稅
    ），經扣抵附表二所示之禎隆公司統一發票銷項金額九百三
    十九萬三千六百元，逃漏營業所得稅一萬七千零十元，亦有
    九十二年三月十三日台訴字第○九一○○○四七六二號財政
    部訴願決定書影本一份可稽（九十二年度訴字第一二五六號
    卷第七十九頁至八十七頁）；又創旭公司因證人戊○○持用
    附表二所示之禎隆公司統一發票予附表二所示之金友公司等
    各所交易之廠商以為其銷貨憑證，創旭公司因漏開統一發票
    亦因此逃漏營業稅四十六萬九千六百八十元之情，亦有附表
    所示之統一發票影本二十二紙及財政部台北市國稅局九十二
    年十二月四日財北國稅審三字第○九二○一一八五八六號函
    可憑（九十二年度訴字第一二五六號卷第一四六頁），是知
    因附表一、二所示之內容不實統一發票，禎隆公司因此逃漏
    營利事所得稅，創旭公司因此逃漏營業稅。
二、關於犯罪事實三部分：
    訊據被告丙○○對於持支票向告訴人乙○○調借現金及支票
    嗣因拒絕往來而遭退票之事實坦承不諱，惟否認有詐欺犯行
    ，辯稱：「…當初跟徐小姐（乙○○）借十萬元是經過王國
    禎，當初借的時候我也跟乙○○小姐講說一人一半…」（九
    十四年八月三日準備程序）、「…是王國禎拿票去向乙○○
    借錢，借的錢我與徐國禎一人各分得五萬元使用…」（九十
    四年十二月十二日本院調查程序）、「…當初王國禎有跟我
    協議好一定會各還一半，而且乙○○與王國禎交情很好，而
    且我們有說是要還，而不是說不還…我真的沒有騙…我沒有
    意圖去騙乙○○…」（九十四年十二月二十八日本院審理）
    、「…我是認識王國禎，當時他住在乙○○家裡，他說要向
    乙○○借錢，王國禎也欠我錢，所以才拿那張支票去向乙○○調現，而支票會拒往也是王國禎害的，我沒有動機去詐騙
    乙○○。我沒有詐欺意圖或意願…」（九十五年一月四日本
    院審理）等語。經查，(一)被告於八十九年九月五日持帳號0
    00000000號，票號KP0000000號，發票日為八十九
    年十月十五日，面額十萬元之發票人為丁○○之台北市第一
    信用合作社內湖分社支票，並以買房子尚欠十萬元訂金為由
    ，向證人乙○○調借十萬元，嗣上開支票遭退票之事實，已
    據證人乙○○指述甚詳，且為被告所坦認，並有前揭十萬元
    支票及台北市票據交換所退票理由單影本各一紙（九十年度
    偵字第八三六三號卷第五頁）在卷可稽。(二)而前揭帳號之支
    存帳戶係被告徵詢其姊丁○○同意以丁○○名義申請開戶供
    其使用，該帳戶之支票則自八十九年二月十五日起開始退票
    ，八十九年四月二十一日拒絕往來之情，亦據被告供明在卷
    ，並有保證責任台北市第一信用合作社九十一年九月十日北
    市一信內字第二六號函送之支存戶名丁○○之支票交易明細
    資料可稽（九十一年度偵緝字第一○六五號卷第二十三頁至
    第二十六頁），足見被告自八十九年二月間起已無支付票款
    之能力。(三)雖然被告歷次均以係由「王國禎」出面持支票向
    證人乙○○調現之詞置辯，辯護人亦辯護主張證人乙○○出
    借十萬元係因與「王國禎」熟識，並非被告施用詐術使然等
    語，然而證人乙○○始終指述係被告以購買房子尚差十萬元
    訂金為由持支票向其調借，並表示：「…（你如果知道支票
    是拒絕往來，是否還會借錢給他？）不會…王國禎本人跟我
    借不到錢…」（九十四年十二月二十八日本院審理），而且
    被告於九十四年十二月二十八日本院審理時亦坦認：「…王
    國禎向乙○○借不到錢，所以請我出面借錢，借了錢我們一
    人一半，他的五萬元還給我太太，他才約我出面一起向乙○○借錢…」等情，顯然被告及辯護人前揭有關證人乙○○係
    因與「王國禎」熟識才出借款項之說詞並不足採，而由被告
    向證人乙○○調借款項所告知之「購買房子尚差十萬元訂金
    」事由並非事實，是聽從「王國禎」提議而以該事由向證人
    乙○○調借，復又隱瞞證人乙○○所持以調現之支票之支存
    帳戶已於八十九年四月二十一日經拒絕往來而無法兌現，嗣
    支票經退票後雖允諾分期償還卻始終未還分文，嗣更不知去
    向各情，此均為被告所自認，足見被告於開口向證人乙○○
    調借之時已無支付或信用能力，猶仍聽從「王國禎」提議以
    前揭事由並持已經拹絕往來之支票向證人乙○○借款，嗣後
    果無力清償，是認其在借款初始，即有不法所有之欺意圖，
    並已使人陷於錯誤，殆無疑義。
綜上論述，本件事證明確，被告上開各犯行均已堪認定，應依法
論科。
三、關於犯罪事實二部分，按統一發票係得為證明事項之經過，
    而造具記帳憑證所根據之憑證，屬原始憑證，係商業會計法
    第十五條第一款所定之會計憑證，證人甲○○為禎隆公司之
    負責人，及泓森公司不詳姓名成年實際負責人，均為商業會
    計法第四條所定之商業負責人，本件被告與證人甲○○、己○○均明知禎隆公司與泓森公司並無進貨之事實，與附表二
    所示之金友公司等各公司亦無銷貨之事實，己○○經泓森公
    司不詳姓名之成年負責人授權，被告、己○○經禎隆公司之
    負責人甲○○之授權，填載屬原始會計憑證之附表一、二所
    示之統一發票，甲○○並利用不知情之會計人員將附表一、
    二所示不實之交易記入帳冊，核被告所為係犯商業會計法第
    七十條第一款前段以明知為不實事項，而填製不實之會計憑
    證統一發票罪及同款後段以明知為不實事項記入帳冊罪（因
    商業會計法第七十一條第一款之填製不實會計憑證罪及記入
    帳冊罪，係刑法第二百十六條、第二百十五條之行使業務上
    登載不實文書罪之特別規定，依特別法優於普通法之法律競
    合關係，即應擇一適用商業會計法第七十一條第一款之規定
    論處），又附表一所示之內容不實之統一發票，使納稅義務
    人禎隆公司於八十八年間申報營利事業所得稅時憑以列為進
    項成本，虛報進項金額，幫助納稅義務人禎隆公司逃漏營利
    事業所得稅一萬七千零十元，納稅義務人創旭公司因負責人
    戊○○持用附表二所示之內容不實統一發票予附表二所示之
    金友公司各所交易之廠商以為其銷貨憑證，幫助納稅義務人
    創旭公司因漏開統一發票而因此逃漏營業稅四十六萬九千六
    百八十元，被告此部分所為係犯稅捐稽徵法第四十三條第一
    項幫助逃漏稅捐罪，雖然被告因本件犯行而幫助二公司逃漏
    稅捐，惟因僅侵害一國家法益，仍僅得論以一罪。被告非商
    業負責人，與亦非商業負責人之己○○，商業負責人甲○○
    、泓森公司之不詳成年負責人，就上開填載內容不實會計憑
    證之行為，有犯意聯絡及行為分擔，被告應依刑法第三十一
    條第一項規定論以共犯，又被告與己○○、甲○○就幫助創
    旭公司逃漏稅部分，被告與己○○就幫助禎隆公司逃漏稅捐
    部分，有犯意聯絡，與行為分擔，為共同正犯。被告所犯商
    業會計法第七十一條第一款前段之罪、同款後段之罪及稅捐
    稽徵法第四十三條第一項之罪三罪間，有方法結果之牽連犯
    關係，應依刑法第五十五條規定，從較重及情節較重之商業
    會計法第七十一條第一款前段之罪處斷。關於犯罪事實三部
    分，核被告所為係犯刑法第三百三十九條第一項之詐欺取財
    罪，被告與「王國禎」之成年男子就上開詐欺乙○○十萬元
    現金之犯行，有犯意聯絡與行為分擔，為共同正犯。被告所
    犯上開犯罪事實二、三之二罪間，犯意各別，行為互異，應
    分論併罰。又被告於八十五年二月十六日因詐欺案件經本院
    判處有期徒刑六月，八十五年五月十四日確定，於八十五年
    十一月九日入監執行，並於八十六年一月二十五日執行完畢
    ，有台灣台北地方法院檢察署刑案資料查註記錄表及台灣高
    等法院被告全國前案紀錄表在卷可稽，被告於五年內再犯前
    揭有期徒刑之二罪，為累犯，均應依刑法第四十七條規定加
    重其刑。爰審酌被告幫助他人逃漏營利事業所稅、營業稅，
    影響國家稅收，逃漏稅之金額尚非鉅，及犯罪後否認犯行、
    犯罪之動機、目的、手段及詐騙乙○○十萬元部分已與乙○○達成和解賠償損害（已據證人乙○○到庭證述在卷，並有
    和解書一份可稽，本院卷第一百五十二頁）等一切情狀，認
    公訴人求處被告有期徒刑一年十月，尚嫌過重，爰斟酌上情
    ，分別量處如主文所示之刑，並定應執行刑。另被告行為後
    ，刑法第四十一條業於九十年一月十日修正公布，於同月十
    二日生效施行，修正後該條第一項、第二項分別規定「犯最
    重本刑為五年以下有期徒刑之罪，而受六月以下有期徒刑或
    拘役之宣告，因身體、教育、職業或家庭之關係或其他正當
    事由，執行顯有困難者，得以一元以上三元以下折算一日，
    易科罰金。但確因不執行所宣告之刑，難收矯正之效或難以
    維持法秩序者，不在此限」、「合處罰之數罪，均有前項情
    形，其應執行之刑逾六月者，亦同」，較諸修正前舊法規定
    犯最重本刑為三年以下有期徒刑之罪，而受六月以下有期徒
    刑或拘役之宣告，始得易科罰金，對被告較為有利。依刑法
    第二條第一項前段之規定，即應適用裁判時即新修正之規定
    ，爰併就被告之宣告刑均諭知易科罰金之折算標準。
據上論斷，應依刑事訴訟法第二百九十九條第一項前段，稅捐稽
徵法第四十三條第一項，商業會計法第七十一條第一款，刑法第
二條第一項前段、第十一條前段、第二十八條、第三十一條第一
項、第五十五條、第五十一條第五款、第四十七條、第四十一條
第一項前段、第二項，罰金罰鍰提高標準條例第一條前段、第二
條，判決如主文。
本案經檢察官詹喬偉到庭執行職務。
中    華    民    國    95    年    2     月    10    日
                              臺灣臺北地方法院刑事第一庭
                                 審判長法  官  陳興邦
                                       法  官  吳秋宏
                                       法  官  林婷立
如不服本判決，應於判決送達後十日內向本院提出上訴狀 (應抄
附繕本)。告訴人或被害人如對於本判決不服者，應具備理由請
求檢察官上訴，其上訴期間之計算係以檢察官收受判決正本之日
期為準。
                                       書記官  孫捷音
中    華    民    國    95    年    2     月    10    日
┌─────────────────────────────────┐
│附表一：泓森公司開予禎隆公司之統一發票清單                        │
├──┬─────┬────┬────┬────┬────┬────┤
│編號│ 發票號碼 │ 買受人 │開立日期│銷售金額│營業稅額│ 總  計 │
├──┼─────┼────┼────┼────┼────┼────┤
│ 一 │SM00000000│禎隆公司│87.11.16│450,000-│22,500- │472,500-│
├──┼─────┼────┼────┼────┼────┼────┤
│ 二 │SM00000000│禎隆公司│87.11.18│450,000-│22,500- │472,500-│
├──┼─────┼────┼────┼────┼────┼────┤
│ 三 │SM00000000│禎隆公司│87.11.20│490,000-│24,500- │514,500-│
├──┼─────┼────┼────┼────┼────┼────┤
│ 四 │SM00000000│禎隆公司│87.11.21│425,000-│21,250- │446,250-│
├──┼─────┼────┼────┼────┼────┼────┤
│ 五 │SM00000000│禎隆公司│87.11.24│490,000-│24,500- │514,500-│
├──┼─────┼────┼────┼────┼────┼────┤
│ 六 │SM00000000│禎隆公司│87.11.25│501,000-│25,050- │526,050-│
├──┼─────┼────┼────┼────┼────┼────┤
│ 七 │SM00000000│禎隆公司│87.11.27│450,000-│22,500- │472,500-│
├──┼─────┼────┼────┼────┼────┼────┤
│ 八 │SM00000000│禎隆公司│87.11.28│486,000-│24,300- │510,300-│
├──┼─────┼────┼────┼────┼────┼────┤
│ 九 │SM00000000│禎隆公司│87.12.02│495,000-│24,750- │519,750-│
├──┼─────┼────┼────┼────┼────┼────┤
│ 十 │SM00000000│禎隆公司│87.12.04│400,000-│20,000- │420,000-│
├──┼─────┼────┼────┼────┼────┼────┤
│十一│SM00000000│禎隆公司│87.12.07│309,400-│15,470- │324,870-│
├──┼─────┼────┼────┼────┼────┼────┤
│十二│SM00000000│禎隆公司│87.12.09│486,000-│24,300- │510,300-│
├──┼─────┼────┼────┼────┼────┼────┤
│十三│SM00000000│禎隆公司│87.12.10│420,000-│21,000- │441,000-│
├──┼─────┼────┼────┼────┼────┼────┤
│十四│SM00000000│禎隆公司│87.12.12│420,000-│21,000- │441,000-│
├──┼─────┼────┼────┼────┼────┼────┤
│十五│SM00000000│禎隆公司│87.12.15│330,000-│16,500- │346,500-│
├──┼─────┼────┼────┼────┼────┼────┤
│十六│SM00000000│禎隆公司│87.12.10│200,000-│10,000- │210,000-│
├──┼─────┼────┼────┼────┼────┼────┤
│十七│SM00000000│禎隆公司│87.12.17│551,100-│27,555- │578,655-│
├──┼─────┼────┼────┼────┼────┼────┤
│十八│SM00000000│禎隆公司│87.12.18│400,000-│20,000- │420,000-│
├──┼─────┼────┼────┼────┼────┼────┤
│十九│SM00000000│禎隆公司│87.12.19│695,100-│32,955- │692,055-│
├──┼─────┼────┼────┼────┼────┼────┤
│二十│SM00000000│禎隆公司│87.12.21│448,800-│22,440- │471,240-│
├──┼─────┼────┼────┼────┼────┼────┤
│二一│SM00000000│禎隆公司│87.12.23│300,300-│15,015- │315,315-│
├──┼─────┼────┼────┼────┼────┼────┤
│二二│SM00000000│禎隆公司│87.12.23│350,000-│17,500- │367,500-│
├──┼─────┼────┼────┼────┼────┼────┤
│二三│SM00000000│禎隆公司│87.12.24│351,000-│17,550- │368,550-│
├──┼─────┼────┼────┼────┼────┼────┤
│二四│SM00000000│禎隆公司│87.12.24│481,800-│24,090- │505,890-│
├──┼─────┼────┼────┼────┼────┼────┤
│二五│SM00000000│禎隆公司│87.12.26│469,000-│23,450- │492,450-│
├──┼─────┼────┼────┼────┼────┼────┤
│二六│SM00000000│禎隆公司│87.12.26│400,000-│20,000- │420,000-│
└──┴─────┴────┴────┴────┴────┴────┘
┌─────────────────────────────────┐
│附表二：禎隆公司開予金友等公司之統一發票清單                      │
├──┬─────┬────┬────┬────┬────┬────┤
│編號│發票號碼  │ 買受人 │開立日期│銷售金額│營業稅額│ 總  計 │
├──┼─────┼────┼────┼────┼────┼────┤
│ 一 │SM00000000│金友公司│87.11.05│450,000-│22,500- │472,500-│
├──┼─────┼────┼────┼────┼────┼────┤
│ 二 │SM00000000│金友公司│87.12.10│450,000-│22,500- │472,500-│
├──┼─────┼────┼────┼────┼────┼────┤
│ 三 │SM00000000│昱久公司│87.11.10│490,000-│24,500- │514,500-│
├──┼─────┼────┼────┼────┼────┼────┤
│ 四 │SM00000000│昱久公司│87.12.15│486,000-│24,300- │510,300-│
├──┼─────┼────┼────┼────┼────┼────┤
│ 五 │SM00000000│卓鑫公司│87.12.22│400,000-│20,000- │420,000-│
├──┼─────┼────┼────┼────┼────┼────┤
│ 六 │SM00000000│高工公司│87.11.06│450,000-│22,500- │472,500-│
├──┼─────┼────┼────┼────┼────┼────┤
│ 七 │SM00000000│高工公司│87.11.06│490,000-│24,500- │514,500-│
├──┼─────┼────┼────┼────┼────┼────┤
│ 八 │SM00000000│高工公司│87.11.06│425,000-│21,250- │446,250-│
├──┼─────┼────┼────┼────┼────┼────┤
│ 九 │SM00000000│高工公司│87.12.10│501,000-│25,050- │526,050-│
├──┼─────┼────┼────┼────┼────┼────┤
│ 十 │SM00000000│高工公司│87.12.15│495,000-│24,750- │519,750-│
├──┼─────┼────┴────┴────┴────┴────┤
│    │          │下列發票月、日空白，日期為該公司出貨單上之日期。│
│    │          │請參閱89偵13231頁177、181-192。                 │
├──┼─────┼────┬────┬────┬────┬────┤
│十一│SM00000000│鴻懋公司│87.12.04│309,400-│15,470- │324,870-│
├──┼─────┼────┼────┼────┼────┼────┤
│十二│SM00000000│鴻懋公司│87.11.03│486,000-│24,300- │510,300-│
├──┼─────┼────┼────┼────┼────┼────┤
│十三│SM00000000│鴻懋公司│87.11.11│420,000-│21,000- │441,000-│
├──┼─────┼────┼────┼────┼────┼────┤
│十四│SM00000000│鴻懋公司│87.11.20│420,000-│21,000- │441,000-│
├──┼─────┼────┼────┼────┼────┼────┤
│十五│SM00000000│鴻懋公司│87.12.08│330,000-│16,500- │346,500-│
├──┼─────┼────┼────┼────┼────┼────┤
│十六│SM00000000│鴻懋公司│87.12.14│200,000-│10,000- │210,000-│
├──┼─────┼────┼────┼────┼────┼────┤
│十七│SM00000000│鴻懋公司│87.12.14│400,000-│20,000- │420,000-│
├──┼─────┼────┼────┼────┼────┼────┤
│十八│SM00000000│鴻懋公司│87.12.21│659,100-│32,955- │692,055-│
├──┼─────┼────┼────┼────┼────┼────┤
│十九│SM00000000│鴻懋公司│87.12.23│300,300-│15,015- │315,315-│
├──┼─────┼────┼────┼────┼────┼────┤
│二十│SM00000000│鴻懋公司│87.12.26│350,000-│17,500- │367,500-│
├──┼─────┼────┼────┼────┼────┼────┤
│二一│SM00000000│鴻懋公司│87.12.26│481,800-│24,090- │505,890-│
├──┼─────┼────┼────┼────┼────┼────┤
│二二│SM00000000│鴻懋公司│87.12.26│400,000-│20,000- │720,000-│
└──┴─────┴────┴────┴────┴────┴────┘
附錄本案論罪科刑法條全文：
稅捐稽徵法第四十三條
 (教唆或幫助逃漏稅捐等之處罰)
教唆或幫助犯第四十一條或第四十二條之罪者，處三年以下有期
徒刑、拘役或科新台幣六萬元以下罰金。
稅務人員、執行業務之律師、會計師或其他合法代理人犯前項之
罪者，加重其刑至二分之一。
稅務稽徵人員違反第三十三條規定者，除觸犯刑法者移送法辦外
，處一萬元以上五萬元以下罰鍰。
商業會計法第七十一條
商業負責人、主辦及經辦會計人員或依法受託代他人處理會計事
務之人員有左列情事之一者，處五年以下有期徒刑、拘役或科或
併科新台幣十五萬元以下罰金：
一  以明知為不實之事項，而填製會計憑證或記入帳冊者。
二  故意使應保存之會計憑證、帳簿報表滅失毀損者。
三  意圖不法之利益而偽造、變造會計憑證、帳簿報表內容或撕毀
    其頁數者。
四  故意遺漏會計事項不為記錄，致使財務報表發生不實之結果者。
本法關於納稅義務人、扣繳義務人及代徵人應處徒刑之規定，於
左列之人適用之：
一、公司法規定之公司負責人。
二、民法或其他法律規定對外代表法人之董事或理事。
三、商業登記法規定之商業負責人。
四、其他非法人團體之代表人或管理人。


司法院資訊處製作；財團法人民間司法改革基金會備份。
